臺灣臺中地方法院交通事件裁定　　　　 96年度交聲字第737號
原處分機關　交通部公路總局臺中區監理所豐原監理站
異　議　人
即受處分人　甲○○
　　　　　　　　　　國民
上列受處分人因違反道路交通管理處罰條例案件，對於交通部公
路總局臺中區監理所豐原監理站於民國九十六年五月二十一日所
為之處分（豐監稽違字第裁六三—ＨＢ0000000號裁決書
【其內容曾經原處分機關於九十六年十月一日更正其裁決內容，
惟裁決書之號數未改變】），聲明異議，本院裁定如下：
    主    文
原處分關於罰鍰新臺幣伍萬柒仟元部分撤銷。
前項撤銷部分，不罰。
其餘異議駁回。
    理    由
一、原處分意旨略以：
　(一)異議人即受處分人（下稱受處分人）甲○○於民國九十三年
  　四月二十八日二十三時二十分許，駕駛車牌號碼ＡＯ－三七
    六三號自小客車，在臺中縣大雅鄉○○○路二六號前，因「
    酒後駕車經漱口後呼氣酒測值為0.58mg/l，標準0.25mg/l；
    超過0.33mg/l」之違規，經臺中縣警察局豐原分局大雅分駐
    所依道路交通管理處罰條例第三十五條第一項第一款規定，
　　掣開中縣警交字第ＨＢ0000000號舉發通知單予以舉
　　發並交付予受處分人；嗣經原處分機關於九十六年五月二十
  　一日，依道路交通管理處罰條例第三十五條第一項第一款、
  　第二十一條第一項第一款之規定，以豐監稽違字第裁六三—
    ＨＢ0000000號裁決書裁處受處分人罰鍰新臺幣（下
    同）六萬九千元，並吊扣駕駛執照十二個月。
　(二)嗣受處分人於九十六年五月三十一日（收件日期）提出申訴
  　，原處分機關以九十六年六月六日中監豐字第０九六０００
    八五七五號函覆略以：「‥‥二、經查台端係於九十三年四
    月二十八日『酒後駕車及持逾期之駕駛執照駕車』，經臺中
    縣警察局查獲舉發；復經本站於九十六年五月二十一日送達
    『裁決書』在案。而台端係自九十四年三月十三日起至九十
    四年五月十八日入監服刑，與上述違規及其送達日期並無關
    聯。三、…請於九十六年六月二十日前持本函前來本站，依
　　逾越應到案日罰款基準最低額繳納六萬零六百元，及執行吊
　　扣駕照一年辦理結案，逾期將依裁罰條例逕行裁處」等語。
　　惟受處分人仍不服，復於九十六年七月十日具狀聲明異議，
　　並經本院受理本件聲明異議後，依職權函詢原處分機關「一
　　、貴所九十六年五月二十一日豐監稽違字第裁六三—ＨＢ0
　　000000號裁決書之內容為何？究竟係處『罰鍰六萬九
　　千元、吊扣駕駛執照十二個月』抑或係『罰鍰六萬零六百元
　　、吊扣駕駛執照十二個月』？二、貴所九十六年五月二十一
　　日豐監稽違字第裁六三—ＨＢ0000000號裁決書所依
　　據之臺中縣警察局舉發違反道路交通管理條例事件通知單（
　　中縣警交字第ＨＢ0000000號）中，就違規事實僅載
　　明『酒後駕車經漱口後呼氣酒測…，標準0.25mg/l；超過0.
　　33mg/l』，則貴所何以除依據道路交通管理條例第三十五條
　　第一項第一款外，復據同條例第二十一條第一項第一款之規
　　定再併就『未領有駕駛執照駕車』部分予以裁罰？果受處分
　　人確有此部分之違規，則請提出具體事證以資斟酌，並說明
　　各處多少之罰鍰」等事項。
　(三)原處分機關則於九十六年十月一日以中監豐字第０九六００
    一五五七二號函覆本院稱：「‥‥二、甲○○駕駛ＡＯ－三
    七六三號自小客車，於九十三年四月二十八日二十三時二十
    分許，在臺中縣大雅鄉○○○路二六號前，因『酒後駕車經
    漱口後呼氣酒測值為0.58mg/l，標準0.25mg/l；超過0.33mg
    /l』之違規，被臺中縣警察局豐原分局大雅分駐以違反道路
    交通管理事件通知單（單號：ＨＢ0000000）舉發。
    依電腦資料載明其駕照已被註銷，本站入案人員鍵入作業時
    以酒駕（道路交通管理處罰條例第三十五條第一項）及無照
    駕駛（道路交通管理處罰條例第二十一條第一項第一款）為
    裁罰〈即豐原監理站九十六年五月二十一日豐監稽違字第裁
    六三—ＨＢ0000000號裁決：裁罰鍰共六萬九千元整
    ；吊扣駕照十二個月〉；惟受處分人甲○○九十六年五月三
    十一日提申訴案，本站查明甲○○被逕註駕照有送達爭議，
    同意就原案『無照駕駛部分』改依『駕駛逾期』為裁罰，本
    站九十六年六月六日中監豐字第０九六０００八五七五號函
    ：『略以同意原處分撤銷並更裁為：裁罰鍰共六萬零六百元
    整（57000＋3600）；並吊扣駕照十二個月…』。‥‥ 四、
    本站同意依說明二之更裁罰程序上亦應分別舉發、處罰，實
    有可議；故本站再依說明三更裁本案如主旨，對其中仍有爭
    議的『駕照逾期』裁罰部分撤銷，僅單純保留警方原舉發的
    酒駕違規為裁罰，並補開裁決書乙紙檢送貴庭參閱，即『豐
    原監理站九十六年十月一日（原函誤載為九十六年九月二十
    九日）豐監稽違字第裁六三—ＨＢ0000000號裁決：
　　裁罰鍰共五萬七千元整；吊扣駕照十二個月』」等語。
二、受處分人聲明異議意旨略以：受處分人於九十三年間因酒駕
    違規涉公共危險罪，已經法院判決確定並入監服刑（自九十
    四年三月十三日起至同年五月十七日止）完畢，檢附出監證
    明書為憑，爰請求撤銷原處分機關之裁罰（豐監稽違字第裁
    六三—ＨＢ0000000號裁決）云云。
三、經查：
　(一)按汽車駕駛人，駕駛汽車經測試檢定有酒精濃度超過規定標
    準者，處一萬五千元以上六萬元以下罰鍰，並當場移置保管
    其車輛及吊扣其駕駛執照一年；汽車駕駛人有飲用酒類後其
    吐氣所含酒精濃度超過每公升零點二五毫克以上者，不得駕
    車，道路交通管理處罰條例第三十五條第一項第一款、道路
    交通安全規則第一百十四條第二款分別定有明文。本件受處
　　分人於九十三年四月二十八日二十三時二十分許，駕駛車牌
　　號碼ＡＯ－三七六三號自小客車，在臺中縣大雅鄉○○○路
　　二六號前，因酒後駕車，並經警測得受處分人呼氣酒精濃度
　　為0.58mg/l等情，業為受處分人所不爭執，並有上開舉發違
　　反道路交通管理事件通知單一份在卷可稽。故受處分人飲用
　　酒類後於上開時地駕車，經員警測試檢定有酒精濃度超過規
　　定標準即吐氣所含酒精濃度超過每公升零點二五毫克以上之
　　事實，即堪認定。從而，員警以受處分人有違反道路交通管
　　理處罰條例第三十五條第一項第一款規定之行為，掣開中縣
　　警交字第ＨＢ0000000號舉發違反道路交通管理事件
　　通知單予以舉發，嗣經原處分機關於九十六年五月二十一日
　  ，依道路交通管理處罰條例第三十五條第一項第一款、第二
　　十一條第一項第一款之規定，以豐監稽違字第裁六三—ＨＢ
　　0000000號裁決書裁處受處分人罰鍰六萬九千元，並
　　吊扣駕駛執照十二個月（嗣受處分人提出申訴後，原處分機
　　關就『無照駕駛部分』改依『駕照逾期』為裁罰）；而經本
　　院依職權函詢原處分機關「臺中縣警察局舉發違反道路交通
　　管理事件通知單（中縣警交字第ＨＢ0000000號）中
　　，僅載明酒駕違規之事實，何以復據同條例第二十一條第一
　　項第一款之規定再併就『未領有駕駛執照駕車』部分予以裁
　　罰？」等事項後，原處分機關於九十六年十月一日，另以豐
　　監稽違字第裁六三—ＨＢ0000000號裁決書，僅就受
  　處分人酒駕違規部分予以裁處罰鍰五萬七千元，並吊扣駕駛
　　執照十二個月，原無違誤。
　(二)惟按「違反行政法上義務而受罰鍰、沒入或其他種類行政法
　　罰之處罰時，適用本法。但其他法律有特別規定，從其規定
　　 。」、「本法所稱其他種類行政罰，指下列裁罰性之不利
　　處分：一、限制或禁止行為之處分：‧‧吊扣證照‧‧。」
　　、「一行為同時觸犯刑事法律及違反行政法上義務規定者，
　　依刑事法律處罰之。但其行為應處以其他種類行政罰或得沒
　　入之物而未經法院宣告沒收者，亦得裁處。前項行為如經不
　　起訴處分或為無罪、免訴、不受理、不付審理之裁判確定者
　　，得依違反行政法上義務規定裁處之。」、「本法自公布後
　　一年施行。」，九十四年二月五日總統公布之行政罰法第一
　　條、第二條第一項、第二十六條及第四十六條分別定有明文
　　，可知行政罰法業已於九十五年二月五日生效施行；另行政
　　罰法第四十五條第一項規定：「本法施行前違反行政法上義
　　務之行為應受處罰而未經裁處，於本法施行後裁處者，除第
　　十五條、第十六條、第十八條第二項、第二十條及第二十二
　　條規定外，均適用之。」亦即依文義解釋，本件違規事實既
　　於行政罰法生效後始由原處分機關裁處（九十六年五月二十
　　一日），自有行政罰法第二十六條之適用。本件受處分人確
    有酒精濃度超過規定標準之交通違規事實，已如前述。而受
    處分人上開酒後駕車之行為，因另涉刑法第一百八十五條之
    三之公共危險罪，業經臺灣臺中地方法院檢察署檢察官以九
    十三年度速偵字第五五八號聲請簡易判決處刑，於九十三年
    五月二十一日由本院臺中簡易庭以九十三年度中交簡字第七
    二八號判處罰金銀元二萬元（即新臺幣六萬元），並於九十
    四年三月十三日起至同年五月十七日止入監服刑（易服勞務
    ），於同年五月十八日因執行完畢出監等情，有本院刑事簡
    易判決書、臺灣臺中監獄出監證明書及臺灣高等法院被告前
    案紀錄表各一份在卷足憑。從而，受處分人酒後駕車之行為
    既同時觸犯刑法及違反行政法上義務，且其觸犯刑法之部分
    ，業經本院依法判決，揆諸前揭說明，本件即應依刑事法律
    處罰之，自無從再適用行政罰之必要，是原處分機關逕以受
    處分人酒後駕車，酒精濃度超過規定標準之違規行為，對其
    裁處罰鍰五萬七千元，尚有未洽。至原處分機關同時對受處
    分人裁處吊扣駕駛執照十二個月之部分，乃裁罰性之不利處
    分，為達嚇阻酒後駕車之不法行為，維護道路交通其他用路
    權人之生命、身體之安全法益，依行政罰法第二十六條第一
    項但書之規定，自得裁處之。
四、綜上所述，受處分人確有於前揭時、地，酒後駕駛車輛酒精
    濃度超過規定標準之違規行為，原處分機關依道路交通管理
    處罰條例第三十五條第一項第一款規定，裁處受處分人五萬
    七千元，並吊扣其駕駛執照十二個月，固非無見，然其裁處
    受處分人罰鍰之部分，顯與前揭行政罰法第二十六條第一項
    所明定之一事不二罰有違，即難認允當。故受處分人就此部
    分之異議，為有理由，此部分之原處分應予撤銷，並為不罰
    之諭知。至於原處分機關上開吊扣駕駛執照十二個月之行政
    裁罰，依上開道路交通管理處罰條例等規定及行政罰第二十
    六條第一項但書之規定，則核無不當，此部分異議，自屬無
    理由，應予駁回。
據上論斷，應依道路交通管理處罰條例第八十七條第二項、道路
交通案件處理辦法第十九條、第二十條，裁定如主文。
中　　華　　民　　國　　96　　年　　10   月　   25　　日
                  交通法庭　　法  官   林學晴
上正本證明與原本無異。
如不服本裁定，應於送達後五日內，向本院提出抗告狀。
                          　　書記官   賴淵瀛
中　　華　　民　　國　　96　　年　  10   月　　 25　  日
